臺灣桃園地方法院刑事判決　　　　　　　95年度易字第1209號
公　訴　人　臺灣桃園地方法院檢察署檢察官
被　　　告　甲○○
選任辯護人　蕭世光律師
上列被告因偽造文書案件，經檢察官提起公訴（94年度偵字第14
863 號），本院判決如下︰
    主  文
甲○○無罪。
    理  由
一、公訴意旨略以：被告甲○○為運通航空貨運承攬有限公司（
    下稱運通公司）負責人，明知如附表所示星形圖案為德商萬
    寶龍文具有限公司向我國經濟部智慧財產局申請註冊，經核
    准取得商標專用權之商標圖樣，指定使用於筆、鋼筆、原子
    筆及鉛筆等各類商品上，商標專用期間至民國99年6 月30日
    止，未經商標權人同意或授權，不得於同一商品使用相同之
    商標圖樣；復明知未獲頂堅科技股份有限公司（TOPSOLUTIO
    N TECHNOLOGY CO., LTD ，下稱頂堅公司）授權或委託報運
    進口快遞貨物，竟基於行使偽造私文書及意圖販賣而輸入仿
    冒商標商品之犯意，於93年2 月12日，偽以頂堅公司名義，
    填載報單號碼：CE/93554J7129 號、提單主號：000-000000
    00號、提單分號：0000000 號之進口快遞貨物簡易申報單（
    下稱系爭報單），以電腦連線方式透過報關網路，由運通公
    司持以向財政部臺北關稅局申報生產國別香港之筆樣品100
    枝而行使之，足生損害於頂堅公司及我國海關貨物通關管理
    之正確性，而自香港地區輸入使用仿冒上開商標之萬寶龍鋼
    珠筆。旋於同日經臺北關稅局人員拆驗查獲，並扣得真品市
    價新臺幣80萬元之仿冒萬寶龍鋼珠筆138 枝（下稱系爭貨物
    ）。因認被告涉犯刑法第216 條、第210 條行使偽造私文書
    ，商標法第82條之明知為仿冒商品意圖販賣而輸入等罪嫌。
二、按犯罪事實應依證據認定之，無證據不得認定犯罪事實；又
    不能證明被告犯罪者，應諭知無罪之判決，刑事訴訟法第15
    4 條第2 項、第301 條第1 項分別定有明文。次按，所謂證
    據，係指直接間接足以證明犯罪行為之一切證人、證物而言
    ；且事實之認定，應憑證據，如未能發現相當證據，或證據
    不足以證明，自不能以推測或擬制之方法，以為裁判基礎，
    最高法院30年上字第128 號、40年臺上字第86號著有判例可
    參。復按，認定不利於被告之事實，須依積極證據，苟積極
    證據不足為不利於被告事實之認定時，即應為有利於被告之
    認定，更不必有何有利之證據，最高法院30年上字第816 號
    判例意旨可資參酌。經核公訴人認被告甲○○涉犯本件刑法
    第216 條、第210 條行使偽造私文書、商標法第82條明知為
    仿冒商品意圖販賣而輸入等犯行，無非係以上揭事實，有報
    單號碼：CE/93554J7129 號、提單主號：000-00000000號、
    提單分號：0000000 號之「進口快遞貨物簡易申報單」1 紙
    及扣案仿冒萬寶龍鋼珠筆138 枝在卷可稽，復有鑑定證明書
    、經濟部智慧財產局商標資料、查獲照片、X 光檢查儀注檢
    貨物報告表、檢察官勘驗筆錄及勘驗照片各1 紙附卷足憑等
    為其論據。
三、訊據被告甲○○固坦承其為運通公司之負責人，且本件扣案
    之仿冒萬寶龍鋼珠筆138 枝係運通公司於93年2 月12日報關
    進口，惟堅詞否認有何上開刑法第216 條、第210 條行使偽
    造私文書、商標法第82條明知為仿冒商品意圖販賣而輸入等
    犯行，辯稱：本件貨物之「進口快遞貨物簡易申報單」，係
    由運通公司報關員依據中國大陸深圳「捷信快遞公司」（下
    稱捷信公司）以電子郵件方式提供之貨物報關資料所繕打，
    並透過網路連線向臺北關稅局申報，內容均係依照捷信公司
    所提供之資料製作。運通公司之報關員（簡稱OP）有葉士豪
    、邱馨儀、曾蓉珍等人，但由於運通公司製作「進口快遞貨
    物簡易申報單」之OP代號只有1 個，無論由何位報關員製作
    申報單，該申報單上之「報關人」及「專責人員」之代號均
    相同，故伊無從判斷本件申報單係由運通公司內何位報關員
    製作申報，且伊也從未要求運通公司部屬或同事向臺北關稅
    局提出不實報關資料。況本件公訴人所稱由伊偽冒「頂堅公
    司」名義所製作之系爭報單，實係由海關人員自運通公司所
    製作之報單號碼：CE/93554J7129 號、托運單主號（3） ：
    000-00000000號、托運單分號共4 筆之進口快遞貨物簡易申
    報單（見本院卷被告95年10月24日刑事準備書狀所附被證一
    之「進口快遞貨物簡易申報單」，下稱被證一）轉檔而來，
    而在海關轉檔過程中因不明因素致原申報單上之「納稅義務
    人名稱/ 地址」、「統一編號」均錯置為該報單所列分號00
    00000 號貨物之受貨人即頂堅公司之資料。故運通公司所製
    作者實係被證一所示之簡易申報單，而公訴人所指被告偽造
    之系爭報單並非運通公司所製作繕打，而係海關自行轉檔所
    得。又伊事先對本次進口之貨物內容並不知悉等語。經查：
（一）按被告以外之人於審判外之言詞或書面陳述，除法律有規
      定者外，不得作為證據。又被告以外之人於偵查中向檢察
      官所為之陳述，除顯有不可信之情況者外，得為證據。另
      被告以外之人於審判外之陳述，經當事人於審判程序同意
      作為證據，法院審酌該言詞陳述或書面陳述作成時之情況
      ，認為適當者，亦得為證據。當事人、代理人或辯護人於
      法院調查證據時，知有第159 條第1 項不得為證據之情形
      ，而未於言詞辯論終結前聲明異議者，視為有前項之同意
      ，刑事訴訟法第159 條第1 項、第159 條之1 第2 項及第
      159 條之5 分別定有明文。查本件被告甲○○對證人葉士
      豪於偵查中之結證證述，在本院準備程序中，就證據能力
      一節均表示無意見，且均未於本案言語辯論終結前聲明異
      議，本院審酌證人葉士豪於偵查中之證述係就親身經歷之
      事實所為，依其陳述作成時之情況，並無不適當之情形，
      且與嗣後於本院審理中所為證述內容大致相符，故其於偵
      查中向檢察官所為之陳述，並無顯不可信之情形，自得為
      證據，合先敘明。
（二）系爭報單上所載之納稅義務人「TOP SOLUTION TECHNOLOGY
      CO., LTD」（即址設臺北縣新店市○○路45巷6 弄3 號3
      樓之「頂堅科技股份有限公司」），與被告之運通公司並
      無業務上往來一情，業據被告甲○○於本院審理中供承在
      卷，復與證人即運通公司前報關人員葉士豪於偵查中證述
      情節相符，應堪認定。頂堅公司既與運通公司並無業務往
      來，則系爭報單所示系爭貨物，並非頂堅公司委託運通公
      司代為報關進口，至為明確。是本件由運通公司所申報之
      系爭報單，「納稅義務人名稱/ 地址」欄記載為「TOP SO
      LUTION TECHNOLOGY CO., LTD」一節，顯非基於頂堅公司
      之委託或授權。又扣案萬寶龍鋼珠筆138 枝均為仿冒品等
      情，此有鑑定證明書、經濟部智慧財產局商標資料、查獲
      照片、X 光檢查儀注檢貨物報告表、檢察官勘驗筆錄及勘
      驗照片各1 份在卷足參，復有仿冒萬寶龍鋼珠筆138 枝扣
      案可稽，洵堪認定。則本件應探究者為，系爭報單上「納
      稅義務人名稱/ 地址」欄「TOP SOLUTION TECHNOLOGY CO.
      , LTD 」之記載，是否係由被告明知未得頂堅公司之同意
      或授權，而親自偽冒頂堅公司名義為該虛偽不實之記載，
      抑或由被告指示運通公司報關員偽冒頂堅公司名義而製作
      ，被告因而涉有偽造私文書之罪嫌？又被告是否明知上開
      由運通公司報關進口之系爭貨物為仿冒之萬寶龍鋼珠筆，
      而仍報關輸入，被告因而涉犯商標法第82條明知為仿冒商
      品意圖販賣而輸入罪嫌？由上開公訴意旨所指證據，僅有
      系爭報單1 紙及仿冒萬寶龍鋼珠筆138 枝扣案，尚難據此
      推論被告涉犯上開罪嫌，仍應調查其他證據以資判斷。
（三）證人即運通公司前報關人員葉士豪於偵查及本院審理中證
      稱：「我於90年10月17日起至93年9 月15日，在運通公司
      擔任OP部門負責人。93年2 月間運通公司負責輸入快遞簡
      易申報單的有哪些人，我不記得，但是我知道曾經做過的
      輸入作業人員大概有3 、4 個人，有邱馨儀、曾蓉珍、秦
      學美，還有我。我自己是在91年6 月開始從事報關業務，
      其他人應該是在91年6 月之後陸續到職。而進口快遞貨物
      簡易申報單左上角報關人上方雖有專責OP代號，但因運通
      公司全部報關人員的代號均相同，所以無法確定本件簡易
      申報單係由哪一位報關人員所製作。甲○○是運通公司的
      負責人，公司大小事都是甲○○處理，甲○○負責業務洽
      談、國外攬貨及資金的匯款，這些業務都是甲○○親自負
      責，但是甲○○並不會親自從事運通公司簡易報關的工作
      。運通公司報關人員在簡易申報業務上若有不明瞭的地方
      ，一般都會詢問我，因為我比較資深，如果我不能解決，
      我就會詢問負責人甲○○或是國外的發貨方。簡易申報單
      我們都是依據國外客戶提供的倉單資料填載，除非我們有
      看不懂的特殊貨品名稱，才會詢問甲○○」等語；證人即
      運通公司前報關人員邱馨儀於本院審理中則證稱：「我在
      91年至93年7 、8 月間任職運通公司，負責整理文書、進
      口事項及報關事宜。本件簡易申報是運通公司所申報無誤
      ，但不記得是由公司內何人所申報。運通公司內部由何人
      負責何業務並無明確區分，資料整理出來看有哪些貨，照
      貨的多寡去分配，所以沒有區分。運通公司一般職員有問
      題是向主管葉士豪反應，主管無法協調才向甲○○反應，
      大部分都是由葉士豪與甲○○接觸。甲○○不會指導OP人
      員如何將國外委託客戶e-mail來的報關明細資料製作成報
      關的申報資料」等語；證人即運通公司前報關人員秦學美
      於本院審理中另證稱：「我於93年2 月12日尚未在運通航
      空貨運承攬有限公司任職。運通航空貨運承攬有限公司內
      部係由OP操作人員負責簡易申報業務，在我任職期間內是
      由我負責。簡易申報案件，不太會詢問甲○○的意見，有
      品名、數量的案件，一般由我們自行處理。在我任職期間
      內，甲○○不會直接交辦簡易申報的案件給OP人員。甲○
      ○不會指示我或是指導我做簡易申報案件，這種專業由我
      們自行處理，我們於作業時甲○○不會指示我們要如何處
      理」等語甚詳。證人葉士豪、邱馨儀、秦學美就運通公司
      簡易申報案件處理流程，所證內容均互核大致相符，且上
      開3 人均已自運通公司離職，此亦據葉士豪、邱馨儀、秦
      學美分別證述在卷，是本件系爭報單倘確實係由甲○○親
      自為虛偽記載，則上開3 人當不致在與甲○○已無雇傭關
      係之情形下，仍證稱運通公司之簡易申報案件均由報關人
      員自行繕打，而致本身將來恐因此自招刑責，以便迴護前
      雇主甲○○之理，故證人葉士豪、邱馨儀、秦學美上開所
      證，應堪信為真實。是被告甲○○既否認系爭報單係由其
      親自製作，且運通公司負責之簡易申報案件，均係由公司
      內之報關員依據海外客戶提供之資料製作繕打，甲○○並
      不會親自從事簡易申報單之製作一節，復據證人葉士豪、
      邱馨儀、秦學美於本院審理中證述如上，則本件徒以系爭
      報單1 紙，實無從證明該報單即為被告甲○○親自製作。
      又於系爭報單申報日即93年2 月12日時任職運通公司之報
      關員，共有葉士豪、邱馨儀、曾蓉珍等3 人，而運通公司
      製作「進口快遞貨物簡易申報單」之OP代號只有1 個，無
      論由何位報關員製作申報單，該申報單上之報關人代號均
      相同，故無從判斷本件申報單係由運通公司內何位報關員
      所製作一情，亦據被告甲○○於偵查中及證人葉士豪、邱
      馨儀於本院審理中分別陳述甚詳。是本件復查無任何積極
      證據足資證明製作系爭報單行為人究係為何，自亦無從認
      定被告甲○○曾就系爭報單之製作，指示該實際製作人在
      「納稅義務人名稱/ 地址」、「統一編號」等欄位，偽冒
      頂堅公司之名義而為虛偽記載，或與系爭報單之實際製作
      人有何犯意聯絡。綜上，公訴意旨僅以系爭報單為運通公
      司所製作申報，而報單上有不實記載，即驟認被告即運通
      公司之負責人甲○○因此應負擔偽造文書之刑責，尚嫌速
      斷。
（四）再者，證人葉士豪、邱馨儀、秦學美於本院審理中均分別
      證稱：運通公司之進口快遞貨物簡易申報案件，均由公司
      內之報關人員自行本於專業，將國外委託客戶提供之報關
      明細資料繕打製作成「快遞貨物簡易申報單」。甲○○不
      會指示或指導報關員如何製作簡易申報案件，報關員作業
      時甲○○不會指示報關員應如何處理等語如上。是依運通
      公司作業流程，該公司所負責之簡易申報案件，報關資料
      均係由報關人員繕打，甲○○並不會實際經手或指示報關
      人員如何申報一情，應堪信為真。又證人邱馨儀復於本院
      審理中證稱：「我們在運通公司時，貨物進來我們不可以
      拆貨物，頂多是客戶打電話來說，收到的東西與他的預期
      不一樣，比如說：好像不是正品。這時公司會請客戶直接
      與大陸方面聯絡，因為我們只負責運輸，不負責貨物的內
      容是什麼東西」等語綦詳，則在本件申報系爭貨物進口之
      行為人不明，且依運通公司作業流程，被告甲○○並未實
      際參與簡易申報作業，又運通公司在貨物報關進口後禁止
      拆貨檢查，且查無實證顯示被告於系爭貨物報關進口後確
      曾開拆查核，則要難遽認甲○○既為運通公司之負責人，
      即當然對其公司所報關進口之本件「筆樣品」係仿冒商標
      商品，有所認識與故意。是公訴人上開所指之事實，客觀
      上尚未達使一般人確信被告明知本案輸入者為仿冒商標商
      品之程度，自不得率以違反商標法之犯行相繩。
（五）至被告另辯稱：本件公訴人所稱偽冒「頂堅公司」名義所
      製作之系爭報單，實係由海關人員自運通公司所製作之被
      證一報單轉檔而來，而在海關轉檔過程中因不明因素致原
      申報單上之「納稅義務人名稱/ 地址」、「統一編號」均
      錯置為頂堅公司之資料。故運通公司所製作者實係被證一
      所示之簡易申報單，而公訴人所指被告偽造之系爭報單並
      非運通公司所製作繕打，而係海關自行轉檔所得等語。經
      查：證人即財政部臺北關稅局海關快遞機放組第3 課驗估
      人員蕭宏明於本院審理中原證稱：被證一之資料與系爭報
      單轉換時，不可能出現轉檔誤植之情形等語，惟嗣另證稱
      ：被證一與系爭報單是一樣的，被證一是依托運單主號查
      詢的，主號下面有好幾個分號，系爭報單所列指示其中一
      個分號。而系爭報單是電腦列印出來，不知道是何人輸入
      等語。是本件系爭報單是否確係海關自行自運通公司所製
      作申報之被證一「快遞貨物簡易申報單」自行轉檔而來，
      仍有疑義。惟公訴人就本件被告所涉上開偽造文書犯行，
      既無任何積極證據可資證明，則殊難僅以被告所辯尚有可
      議，即驟採為對被告不利之認定，附此敘明。
四、綜上所述，公訴意旨所指訴被告涉犯刑法第216 條、第210
    條行使偽造私文書、商標法第82條明知為仿冒商品意圖販賣
    而輸入等犯嫌，所舉事證尚不足以達於通常一般人均不至於
    有所懷疑，而堪予確信已臻真實之程度。既仍有合理懷疑之
    存在，而不能確信為真實，揆諸前開法條及判例意旨，本件
    既不能證明被告犯罪，自應依法為被告無罪之諭知，以昭審
    慎。
據上論斷，應依刑事訴訟法第301 條第1項，判決如主文。
本案經檢察官薛植和到庭執行職務。
中　　華　　民　　國　　96　　年　　3 　　月　　5 　　日
                  刑事第二庭審判長法　官  徐培元
                                  法  官  尹  良
                                  法  官　林蕙芳
上正本證明於原本無異。
如不服本判決，得於收受正本後十日內向本院提出上訴狀。
                                  書記官  林怡君
中　　華　　民　　國　　96　　年　　3 　　月　　8 　　日
